臺灣臺南地方法院民事裁定　　　　　　 100年度監宣字第56號
聲　請　人　郭東澧
上列聲請人聲請監護宣告事件，本院裁定如下：
    主    文
宣告吳玥玲（女，民國○○○年○○月○○日生，身分證統一編
號：Ｚ000000000號，住臺南市○區○○路九巷三三號
）為受監護宣告之人。
選定聲請人郭東澧（男，民國○○○年○月○日生，身分證統一
編號：Ｚ000000000號，住臺南市○區○○路九巷三三
號）為受監護宣告之人之監護人。
指定吳玥慧（女，民國○○○年○月○○○日生，身分證統一編
號：Ｚ000000000號，住新北市○○區○○街九巷三０
號二樓）為會同開具財產清冊之人。
聲請費用新臺幣玖仟貳佰伍拾肆元由受監護宣告之人吳玥玲負擔
。
    理    由
一、按對於因精神障礙或其他心智缺陷，致不能為意思表示或受
    意思表示，或不能辨識其意思表示之效果者，法院得因本人
    、配偶、四親等內之親屬、最近一年有同居事實之其他親屬
    、檢察官、主管機關或社會福利機構之聲請，為監護之宣告
    ，民法第14條第1項定有明文。次按受監護宣告之人應置監
    護人。法院為監護之宣告時，應依職權就配偶、四親等內之
    親屬、最近一年有同居事實之其他親屬、主管機關、社會福
    利機構或其他適當之人選定一人或數人為監護人，並同時指
    定會同開具財產清冊之人，民法第1110條、第1111條第1項
    亦定有明文。
二、本件聲請意旨略以：聲請人郭東澧（男，民國○○年○月○日生
    ，身分證統一編號：Ｚ000000000號，住臺南市○區○○路9
    巷33號）為吳玥玲（女，51年12月18日生，身分證統一編號
    ：Ｚ000000000號，住臺南市○區○○路9巷33號）之配偶。
    因吳玥玲在99年7月29日發生血管破裂，致不能為意思表示
    或受意思表示，或不能辨識其意思表示之效果，為此聲請對
    其為監護宣告。又聲請人為吳玥玲之配偶，照顧其生活起居
    ，請求選任聲請人擔任其監護人。再者，吳玥慧（女，54年
    2月27日生，身分證統一編號：Ｚ000000000號，住新北市○
    ○區○○街9巷30號2樓）為吳玥玲之妹妹，請求指定吳玥慧
    擔任會同開具財產清冊之人等語。
三、經查，聲請人係吳玥玲之配偶，業據聲請人提出戶籍謄本1
    份在卷可憑，揆諸上開規定，聲請人為宣告吳玥玲為監護宣
    告之人之聲請人資格，自無欠缺。經查，聲請人主張上情，
    業據其提出身心障礙手冊1份為憑。本院審驗吳玥玲之精神
    狀況，並依職權函請行政院衛生署臺南醫院指派該院精神科
    黃隆山醫師協助鑑定吳玥玲之精神狀態，鑑定人黃隆山醫師
    參與吳玥玲之精神狀態鑑定，認為：「一般醫學檢查，個案
    意識呈呆僵狀態，對問話無法回答，必須靠鼻胃管協助進食
    ，靠氣管內管幫忙呼吸，四肢變形無力，無法自我行動，大
    小便及個人衛生須他人完全協助。精神檢查方面：個案之注
    意力、判斷能力、對人、時、地之定向感、記憶力、計算能
    力及抽象思考能力均有明顯缺失。」鑑定結果說明：「這是
    一個腦病變後遺症的個案，個案現在意識仍不清，個案自我
    照顧能力呈明顯不足。」鑑定判定：「基於受鑑定人有精神
    上之障礙（其他心智缺陷-植物人）其程度重大，基於上開
    原因，不能管理處分自己的財產，基於上開原因，回復之可
    能性低，精神障礙（其他心智缺陷）之程度，可為監護宣告
    ，不能為意思表示或受意思表示，不能辨識其意思表示之效
    果。」有鑑定書在卷可稽，故聲請人聲請對吳玥玲為監護宣
    告為有理由，應予准許。
四、次查，聲請人郭東澧（男，44年5月8日生，身分證統一編號
    ：Ｚ000000000號，住臺南市○區○○路9巷33號）為受監護
    宣告之人吳玥玲之配偶，有戶籍謄本1份附卷可參，並經受
    監護宣告之人之親屬團體會議推定為受監護宣告之人吳玥玲
    之監護人，有聲請人所提出之親屬團體會議推定監護人說明
    書、親屬系統表、親屬團體會議紀錄、推薦親屬之戶籍謄本
    在卷可稽，又參酌受監護宣告之人吳玥玲平日由聲請人負責
    處理其相關之事務等情，業經聲請人陳明在卷，認由聲請人
    擔任監護人，最能符合受監護宣告之人之最佳利益，爰選定
    聲請人郭東澧為監護人；另吳玥慧（女，54年2月27日生，
    身分證統一編號：Ｚ000000000號，住新北市○○區○○街9
    巷30號2樓）為受監護宣告之人吳玥玲之妹妹，有其戶籍謄
    本1份在卷可稽，並經受監護宣告之人之親屬團體會議推定
    為會同開具財產清冊之人，有聲請人所提出之親屬團體會議
    推定監護人說明書、親屬系統表、親屬團體會議紀錄、推薦
    親屬之戶籍謄本在卷可稽，爰指定吳玥慧為會同開具財產清
    冊之人。
五、依民事訴訟法第608條第1項、第95條、第87條第1項，裁定
    如主文。
中    華    民    國   100    年    4     月    15    日
                   家事法庭   法  官  鄭  彩  鳳
正本係照原本作成。
如不服本裁定關於選定監護人及指定會同開具財產清冊之人等部
分，應於送達後十日內向本院提出抗告狀，並繳納抗告費新臺幣
1,000元；其餘關於宣告監護之部分，不得抗告。
中    華    民    國   100    年    4     月    15    日
                              書記官  陳  世  明